【裁判字號】    98,交聲,291
【裁判日期】    980521
【裁判案由】    違反道路交通管理處罰條例聲明異議
【裁判全文】
臺灣士林地方法院交通事件裁定         98年度交聲字第291號
原處分機關  交通部公路總局臺北區監理所基隆監理站
異  議  人
即受處分人  甲○○
上列異議人即受處分人因違反道路交通管理處罰條例案件，對於
交通部公路總局臺北區監理所基隆監理站於民國98年3 月10日所
為之處分（原處分案號：基監字第裁42-CS0000000號），聲明異
議，本院裁定如下：
    主  文
異議駁回。
    理  由
一、按汽車駕駛人，行經有燈光號誌管制之交岔路口闖紅燈者，
    處新臺幣（下同）1,800 元以上5,400 元以下罰鍰，並記違
    規點數3 點，道路交通管理處罰條例第53條第1 項及第63條
    第1 項第3 款分別定有明文；次按汽車駕駛人有經以科學儀
    器取得證據資料證明其行為違規者，得逕行舉發；又逕行舉
    發案件以汽車所有人為被通知人製單舉發，同條例第7 條之
    2 第1 項第7 款、第4 項分別定有明文。
二、原處分意旨略以：異議人即受處分人甲○○所有之車牌號碼
    2B-472 6自用小客車，於民國（下同）97年12月11日9 時19
    分許，沿臺北縣汐止市○○路○段行駛至建成路口時，經臺
    北縣政府警察局汐止分局員警當場拍照舉發其有「駕駛行經
    有燈光號誌管制之交岔路口闖紅燈」之違規，爰依道路交通
    管理處罰條例第53條第1 項及第63條第1 項第3 款規定，處
    罰鍰2,700元並記違規點數3 點。
三、聲明異議意旨略以：該處交叉路口並無設置左轉箭頭綠燈，
    使駕駛若欲於大同路二段左轉建成路時，皆須以搶紅燈方式
    完成左轉才安全。本件因交通號誌規劃不良，難以遵循，原
    處分難令異議人甘服，為此聲明異議云云。
四、經查：
  (一)本件異議人即受處分人甲○○所駕駛之車牌號碼2B-4726
      號自小客車（異議人於異議狀內自承該車當時係由其駕駛
      ），於97年12月11日9 時19分許，沿臺北縣汐止市○○路
      ○段行駛至建成路口時，經臺北縣政府警察局汐止分局員
      警當場拍照舉發其有「駕駛行經有燈光號誌管制之交岔路
      口闖紅燈」之違規，此有臺北縣政府警察局北縣警交字第
      CS0000000 號違反道路交通管理事件通知單影本1 份及臺
      北縣政府警察局汐止分局98年3 月19日北縣警汐交裁字第
      0980008767號函附採證彩色照片3 張可稽（見本院卷第12
      頁至第13頁），此部分事實堪以認定。
  (二)按汽車行駛至交岔路口，其行進、轉彎，應遵守燈光號誌
      或交通警察之指示，道路交通安全規則第102 條第1 項第
      1 款定有明文。又按行車管制號誌顯示為圓形紅燈者，其
      意義為車輛禁止通行，不得超越停止線或進入路口，道路
      交通標誌標線號誌設置規則第206 條亦定有明文，「闖紅
      燈」之行為，應認以於行車號誌顯示為圓形紅燈時，猶仍
      超越停止線進入路口者，始足當之，如行車號誌已顯示為
      圓形紅燈，逕超越停止線或進入路口，則與闖紅燈之行為
      無疑，自得援引闖紅燈之規定加以處罰。依證人即舉發本
      件違規之臺北縣政府警察局汐止分局警員乙○○到庭結證
      稱：受處分人車輛在左轉專用車道，該處交叉路口並無設
      置左轉箭頭綠燈，受處分人係於紅燈時才越過停止線左轉
      等語（見本院98年4 月8 日訊問筆錄）。又本件異議人於
      異議狀內自承其確有於上開時間，駕駛上開車輛行經該係
      爭路段，紅燈左轉，核與證人即本件舉發警員乙○○所證
      述之情節大致相符。且以一般執勤員警之專業訓練而言，
      對於該職務上事項之觀察力遠較一般人更為專注，誤判之
      可能性極低，證人乙○○所證，應可採信。異議人既已違
      反前開規定，是違規事實至臻明確，核無違誤。
  (三)異議人雖以該地燈光號誌設置不良，未設有左轉專用燈，
      為安全起見，僅能等變換為紅燈時左轉才能閃避對向來車
      云云置辯。惟按駕駛人駕駛車輛，應遵守道路交通標誌、
      標線、號誌之指示、警告、禁制規定，道路交通管理處罰
      條例第4 條第1 項前段定有明文。又道路交通標誌、標線
      、號誌，係交通主管機關依道路交通狀況及用路人之需要
      而依法設置，故駕駛人有遵守標誌、標線、號誌指示之義
      務，如認設置確有不宜，亦應向設置機關反映，促其研究
      改進，而非自行決定是否遵循。且該地段異議人既認對向
      來車甚多，左轉有其困難，更應小心駕駛，於轉換為綠燈
      ，且無礙來車之安全時，始能左轉。駕駛人不得僅憑其個
      人認知或價值判斷，或主觀認為其行為不致影響交通秩序
      、安全，而任意決定不予遵守，否則將使交通秩序大亂，
      非但影響道路交通安全及用路人權益，亦將使道路交通標
      誌、標線、號誌形同虛設，是異議人所辯尚不足採。
五、綜上所述，異議人確有於前揭時、地行經有燈光號誌管制交
    叉路口闖越紅燈之違規行為，從而原處分機關依道路交通管
    理處罰條例第53條第1 項及第63條第1 項第3 款之規定，裁
    處異議人2,700 元罰緩並記違規點數3 點，核無違誤，本件
    異議人之異議為無理由，應予駁回。
據上論斷，應依道路交通案件處理辦法第19條，裁定如主文。
中    華    民    國    98    年    5     月    21    日
                  交通法庭法  官  賴邦元
以上正本證明與原本無異。
如不服本裁定應於送達後5日內向本院提出抗告狀。
                          書記官  游育慈
中    華    民    國    98    年    5     月    21    日


司法院資訊處製作；財團法人民間司法改革基金會備份。
